臺灣高雄地方法院交通事件裁定　　　 100年度交聲字第1791號
原處分機關　高雄市政府交通局
異　議　人
即受處分人　甘景勻
上列異議人即受處分人因違反道路交通管理處罰條例事件，對於
高雄市政府交通局民國100 年8 月1 日所為之處分（原處分案號
：高市交裁字第裁32-V00000000號）聲明異議，本院裁定如下：
    主  文
原處分撤銷。
甘景勻汽車駕駛人，行經有燈光號誌管制之交岔路口闖紅燈，處
罰鍰新臺幣貳仟柒佰元，並記違規點數參點。
    理  由
一、異議意旨略以：異議人即受處分人甘景勻於民國100 年2 月
    1 日上午11時50分許，駕駛向案外人鄭志良借用之車牌號碼
    BQ-6799 號自用小客車（登記車主為良友汽車商行），行至
    屏東縣林邊鄉○○路與美華路交岔路口時，因有闖越紅燈直
    行之交通違規行為，經警當場攔下並開單舉發。而當時適為
    農曆春節期間，異議人乃於春節過後之同年2 月11日起，持
    警方人員開立之違規紅單（即舉發違反道路交通管理事件通
    知單，下稱舉發通知單）至多處統一超商欲繳納罰款，但均
    經告知查無資料，無法代收。嗣於同年2 月16日之截止日，
    異議人又持舉發通知單至潮洲鎮黃昏市場旁之統一超商嘗試
    能否繳納罰款，惟經超商人員以異議人及鄭志良之身分證字
    號、良友汽車商行之資料予以查詢，仍查無開單資料而無法
    代收，且異議人請鄭志良再向監理機關確認，鄭志良亦告稱
    監理機關並無本件開單資料，異議人因而將舉發通知單一直
    保留到同年6 月底，方將之丟棄。未料之後卻經高雄市政府
    交通局裁處異議人罰鍰新臺幣（下同）4000元，並記違規點
    數3 點，爰依法聲明異議，請求免除逾期加重之罰鍰，及扣
    除異議人因本事件所支出1000餘元之油錢耗費等語。
二、按汽車駕駛人行經有燈光號誌管制之交岔路口闖紅燈者，處
    1800元以上5400元以下罰鍰，並記違規點數3 點，道路交通
    管理處罰條例第53條第1 項、第63條第1 項第3 款分別定有
    明文。
三、經查，異議人於100 年2 月1 日上午11時50分許，駕駛向案
    外人鄭志良借用之車牌號碼BQ-6799 號自用小客車，行至屏
    東縣林邊鄉○○路與美華路交岔路口時，因行經有燈光號誌
    管制之交岔路口闖紅燈，而經屏東縣政府警察局東港分局林
    邊分駐所之警方人員當場予以開單舉發，並於舉發通知單上
    載明到案期限為100 年2 月16日之事實，業據異議人於本院
    調查中自承不諱，並有本件舉發通知單在卷可稽，自堪認定
    。而異議人遭舉發上開交通違規後，因遲未於期限內繳納罰
    鍰或到案聽候裁決，而經原處分機關於100 年8 月1 日開立
    裁決書，以異議人逾越應到案期限60日以上而經逕行裁決處
    罰，依違反道路交通管理事件統一裁罰基準及處理細則所訂
    之違反道路交通管理事件統一裁罰基準表之規定，裁處異議
    人罰鍰4000元，並記違規點數3 點，此有本件違反道路交通
    管理事件裁決書附卷足按。
四、關於異議人稱其於到案期限之前，曾持舉發通知單至統一超
    商嘗試繳納罰鍰，惟因其遭舉發乙事查無資料，以致無法繳
    納罰鍰乙節，經本院傳訊證人鄭志良到庭作證結果，其證述
    內容與異議人所陳情節互符一致，已徵異議人所言，要難遽
    認係屬虛詞。再者，經本院就超商代收罰鍰相關情事，函詢
    高雄市政府交通局及統一超商股份有限公司結果，高雄市政
    府交通局函覆本院稱：交通違規事件未於公路監理資訊系統
    登入列管者，超商即無資料註記，違規人無法繳結等語，此
    有該局100 年9 月16日高市交裁決字第1000047398號函附卷
    可按；而統一超商股份有限公司亦函覆本院稱：本公司代收
    交通違規罰鍰方式有二，若罰單上印有三段式條碼者，可直
    接持單臨櫃繳費，若無三段式條碼者，則可透過多媒體機台
    補單繳費，補單資料由中華電信股份有限公司數據分公司篩
    選提供。惟非逕行舉發之資料，因警察單位非即時輸入系統
    立案，而有約7 至10日的時間差異等語，此有該公司100 年
    11月4 日100 統超字第1269號函在卷可稽。而本件異議人遭
    舉發之上開交通違規，係當場舉發而非逕行舉發，業如前述
    ；且依屏東縣政府東港分局函覆本院結果，該分局係於100
    年2 月8 日，方將本件交通違規事件建檔入案（非舉發當日
    建檔入案）。而當時適逢農曆春節之連假結束（100 年2 月
    2 日係除夕，為開始放假日，一直休至100 年2 月7 日），
    相關系統之作業銜接，不免有未能即時之疑慮，再加以統一
    超商股份有限公司前開函文所稱7 至10日差誤期間，則於
    本件舉發通知單上原本所載100 年2 月16日之到案期限前，
    各地之統一超商是否已有本件交通違規資料，而得代收本件
    罰鍰？實有所疑，益證異議人所言應堪採信。至高雄市政府
    交通局100 年9 月16日高市交裁決字第1000047398號函雖謂
    ，異議人得逕自至全國公路監理站所繳納罰鍰或購買郵政匯
    票併同舉發通知單郵寄至裁罰機關，亦均可辦理結案事宜，
    而認異議人主張無可採認。惟觀諸卷附舉發通知單之記載，
    其僅告知受通知人得採網際網路、語音轉帳、郵繳或向委託
    代收之機構繳納罰鍰，並未教示被通知人於採其中一種方式
    無法繳納罰鍰時，若改採其他方式，仍能有繳納罰鍰結案之
    機會。則依一般社會大眾之思維，當會認其遭舉發之交通違
    規尚未成案，而未思以其他方式繳納罰鍰，自難將此未盡教
    示義務之不利益，歸由異議人承受。
五、綜上，異議人於前揭時、地，固有駕駛汽車行經有燈光號誌
    管制之交岔路口闖紅燈之交通違規行為，然其未能於應到案
    期限前繳納罰鍰結案乙事，尚難究責於異議人，是原處分機
    關以異議人逾越應到案期限60日以上而裁處異議人罰鍰4000
    元，尚有未合，應以其未逾越應到案期限之情形為裁罰，方
    屬適法。至異議人主張應扣除其因本事件所支出1000餘元之
    油錢耗費部分，因聲明異議制度之設立，係在原處分機關所
    為裁決有所違誤時，能所救濟，是法院所得審究者，乃原處
    分（裁決）本身，至於異議人於此過程中所受之損失或所減
    損之利益，則應循其他途徑主張，方屬適法，是異議人此部
    分之主張，尚無理由。綜上，原處分既有前揭違誤之處，自
    應由本院將原處分撤銷，另自為裁定如主文第2 項所示。
六、依道路交通案件處理辦法第19條前段，道路交通管理處罰條
    例第53條第1 項、第63條第1 項第3 款、違反道路交通管理
    事件統一裁罰基準表，裁定如主文。
中    華    民    國   100    年    12    月    30    日
                  交通法庭  法  官  陳君杰
以上正本證明與原本無異。
如不服本裁定，應於收受送達後5 日內向本院提出抗告狀。
中    華    民    國   100    年    12    月    30    日
                            書記官  紀龍年